臺灣高雄地方法院民事判決　　　　　　　　　　　　　九十年度婚字第一四一五號
　　原　　　告　 甲○○
　　被　　　告　 乙○○
右當事人間請求離婚事件，本院判決如左：
    主 　   文
准原告與被告離婚。
訴訟費用由被告負擔。
    事   　 實
甲、原告方面：
一、聲明：求為判決如主文所示。
二、陳述：緣原告與被告係於民國八十二年三月間結婚，原先感情尚稱融洽，然後來
　　被告即經常性喝酒、賭博，亦未能將家用拿回，未負起家庭責任，而由原告工作
　　來維持家計，猶有甚者，因為其在外負債經常被逼債，回家為要錢而無故尋釁，
　　乃經常有暴力行為，言語稍有不從，隨即動手動腳或破口大罵，令原告精神肉體
    上飽受虐待，但當時因原告不諳法律，而未能即時驗傷存證。待至八十四年八月
    二十日，因當天晚間原告要回娘家與家人吃飯團聚，原本被告亦要一同前往，當
    原告預備於下午六時許出發時，被告又反悔禁止原告如此早出發，原告知被告又
    在無理取鬧，乃不予理會，未料再前往高雄縣鳳山市○○路二三○巷五二號住處
    之前發動機車時，被告竟然從後方起跑，向原告背後飛踢，以致原告向前撲倒，
    而受有五乘五公分右膝挫傷、四乘四公分左膝挫傷之傷害，原告忍痛逃回娘家，
    隔日前往驗傷，從此心灰意冷，同時亦不敢再踏入夫家一步，遂與被告分居至今
    ，業已超過六年之久。被告於原告不願回家後，雖曾託人前來說項，但均因被告
    無法具體保證不再傷害原告，且原告亦因被告的暴力傾向而不敢回到夫家，而無
    法達成協議，被告因此相當不滿，而經常於半夜以打電話到原告娘家，故意不出
    聲騷擾，令原告娘家親人不堪其擾。其中被告甚至於八十八年五月十一日下午九
    時許，攜帶水果刀，帶著酒意，至原告娘家即高雄市○鎮區○○路三六六號檳榔
    攤前，不知其用意為何，原告之兄吳志鴻見其已有酒意，乃好心要其回家休息，
    其竟毫無預警，拿出隨身水果刀，刺向原告之兄吳志鴻之腰部，致其左腰受有十
    一乘零點二公分之割傷，案經臺灣高雄地方法院檢察署起訴，並經鈞院刑事庭以
    八十九年度易字第一○七九號形事判決被告有期徒刑六月確定在案，足見被告確
    具有暴力傾向，以致原告有無法繼續婚姻關係之事實。查依照民法第一千零五十
    二條第二項規定兼採破綻主義，此為最高法院八十六年度第二次民事庭會議︰「
    民法親屬編於七十四年修正後，於第一千零五十二條增列第二項離婚事由之概括
    規定，其目的在使夫妻請求裁判離婚之事由較富彈性。是夫妻間發生足使婚姻難
    以維持之重大事由者，雖不符合該條第一項所列各款情形，亦無不准依該法第二
    項訴請離婚之理。」所肯認，是以原告因受被告之毆打，而有正當理由無法與被
    告履行同居，共謀夫妻生活，業已分居達六年餘，且被告亦曾以刀刺傷原告之兄
    吳志鴻，雙方家庭感情業已破裂，原被告二人並已自八十四年八月二十日分居至
    今，形同陌路，無法再維持婚姻，顯有發生足以使婚姻難以維持之重大事由，為
    此爰依民法第一千零五十二條第二項之規定請求判決離婚。
三、證據：提出戶籍謄本二份、驗傷診斷書、本院八十九年度易字第一○七九刑事判
　　決各一份為證，並請求傳訊證人吳文章、李草菊。
乙、被告方面：
一、聲明：原告之訴駁回。
二、陳述：被告與原告於八十二年三月間結婚，夫妻感情極融洽，婚後生育乙子（蔡
    坤宏）受夫妻疼愛有加，夫妻倆亦美滿幸福，且被告服務於高雄港務局，工作勞
    動辛苦，但還算穩定，已將原先之房屋貸款新臺幣（下同）一百多萬元償還至今
    僅剩五十餘萬元，如此盡力改善家計之人，怎能算是未盡責之人呢？閒暇之餘，
    經常攜同原告及兒子，前往郊區踏青，雖不算享受，但也盡其所能，免予原告在
    家中盡孝之苦悶，亦相互承諾，等日後兒子漸長，經濟較穩定時，添個小寶寶，
    但最好是個女孩，增添家中喜事，夫妻倆恩恩愛愛，實煞羨多少鄰居，如此有了
    奮鬥努力的目標，無論多辛苦，亦是人生的一大樂事了。原告言及八十四年八月
    二十四日之事，請容被告詳加說明，當天下午約六時，夫妻倆原預定回娘家作客
    ，順便散散心，陪妻子回娘家探望岳父母，本是為人子女應盡之本分，然因某小
    事發生口角，導致被告及原告互相推擠，被告確有用腳踢原告背面，她才會跌倒
    受傷，但非原告訴說從背後飛踢，如真是飛踢，以原告從事勞動工作的力氣而言
    ，怎可能僅是膝蓋挫傷而已，事後原告認為男人力氣大，實不該與妻子計較，該
    體諒妻子的情緒不穩，但當時兩方均互逞口舌之快，無法立刻規勸，此事目前被
    告尚自感懊惱自責，或許是東方的男性，不善於表達情感之特質所致。原告離家
    後，均一直居住在娘家，剛開始被告認為「小別勝新婚」，暫住數晚，等原告氣
    消寬心後，擇日懇請原諒返家團圓，事後被告多次前往娘家懇請原諒，均遭娘家
    親屬阻擾，無法見其面。後又再三託人前往說情，其中有鳳山市代表蔡瑞勳君，
    了解情況自動幫忙，請求返家，原告及其家屬亦不為所動，被告且於八十六年七
    月二日託人以存證信函告知原告，該返家團聚並照顧愛子，均未獲得善意的回應
    。由此可見，被告曾多次盡其所能，促進其家庭和睦。原告說明往常半夜有人以
  　電話騷擾乙事，不知真實與否，如是亦不合邏輯之推論，因多次親自前往懇請原
　　諒均無見原告，何況電話通訊，又能訴說什麼，達成什麼目的呢？實是錯誤的指
　　控。被告坦承多年前原告家人不讓夫妻倆見面，在思念愛妻的衝動下，因多次遭
　　遭拒，而於八十五年五月十一日下午九時許，至高雄市○鎮區○○路三六六號檳
　　榔攤前，要找原告，結果原告之兄吳志鴻不讓被告進去，所以生氣，才會拿水果
　　刀割傷他，事後靜下來思考，吳志鴻係原告之胞兄，亦是被告之胞兄，有何計較
　　之由？但對其傷害實感內疚，卻非被告之原意，但追究其原因，實感想念愛妻所
　　致，雖然有理，但傷害人總是不應該，得到法律的制裁，實是罪有應得，咎由自
　　取。被告到目前為止一直深愛著原告，自原告於八十四年八月二十日離家後，兩
　　人分居至今，日夜期望原告能回家團聚，亦未曾想過離婚乙事，畢竟人非聖賢，
　　孰能無過，兩人可重新開始，實現當時兩人立下的盟約，共同建立美滿幸福的未
　　來。家庭是上帝給人最基本的生活結構，是人最基本的需求，是夫妻共同組成的
　　安樂窩，是孩子最安心的保障，孩子當然由親生父母來教導、養育，是上帝給人
　　最好的安排。幸福家庭的特徵，非名利、地位所代表，而是有對盡責的父母，和
　　有溫馴、健康的孩子，他們之間互愛、互信、互諒所建立及維持。或許日後生活
　　不一定能至善至美，也不能完全沒有隔閡。俗話說：「舌與唇有時會相咬」，何
　　況是人本身呢？又如何有具體的保證，實是強人所難；重點在於夫妻間願不願意
　　去體諒對方，現在父親、孩子均在等待為母的原告作出善意的回應，請求原告返
　　家共同建構溫暖的家等語。
三、證據：請求傳訊證人蔡淑滿。
丙、本院依職權調閱台灣高等法院被告全國前案紀錄表一份。
    理      由
一、按有難以維持婚姻之重大事由者，夫妻之一方得請求離婚，民法第一千零五十二
    條第二項定有明文。而婚姻之意義，在於夫妻間共組和樂之家庭，互相扶持，以
    履行彼此間對婚姻之承諾，若夫妻雙方已有多年不共同生活，且互不連絡關心聞
    問，則婚姻生活之意義已不存在，在此情形下，如雙方復無繼續履行共同生活之
    意願，客觀上亦無回復共同生活之可能，則兩造間之婚姻已無任何實質之意義，
    本院認應與上開條文所指〔有難以維持婚姻之重大事由〕相當，而得由夫妻之一
    方訴請離婚。
二、經查，本件兩造為夫妻關係，有原告之提出戶籍謄本在卷可稽。又原告主張被告
    經常有暴力行為，且曾於八十四年八月二十日下午六時許，因禁止被告提早回娘
    家，而於高雄縣鳳山市○○路二三○巷五二號住處前，以腳踢原告背部，致原告
    倒地後受有五乘五公分右膝挫傷、四乘四公分左膝挫傷，之後原告即返回娘家，
    與被告分居至今，業已超過六年之久；及被告於八十八年五月十一日下午九時許
    ，攜帶水果刀，帶著酒意，至原告娘家即高雄市○鎮區○○路三六六號檳榔攤前
    ，原告之兄吳志鴻見被告已有酒意，乃好心要其回家休息，其竟毫無預警，拿出
    隨身水果刀，刺向原告之兄吳志鴻之腰部，致其左腰受有十一乘零點二公分之割
    傷，經本院刑事庭以八十九年度易字第一○七九號形事判決被告有期徒刑六月確
    定等事實，業據原告提出驗傷診斷書及本院八十九年度易字第一○七九刑事判決
    各一份為證，並經本院依職權調取台灣高等法院被告全國前案紀錄表一份核閱無
    訛。且被告亦自到庭自承：八十四年八月二十日在住處門口，我確實有用腳踢原
    告背部，她才會跌倒受傷，並與原告自八十四年八月二十日起分居至今；又八十
    五年五月十一日下午九時許，我至高雄市○鎮區○○路三六六號檳榔攤前，要找
    原告，結果原告之兄吳志鴻不讓我進去，所以我生氣，才會拿水果刀割傷他等語
    。又證人即原告之父、母吳文章、李草菊亦均到庭證稱：「被告常常會虐待我女
    兒，例如他會用手扭轉原告之手、腳，原告懇求他，他都不放手，而且被告賭博
    回家後，也常會用腳踢原告，讓原告腳受傷，他們夫妻感情已破裂，而且分居已
    六年多了，已無復合之可能，原告想到要回家，就會顫抖」等語明確，自堪認原
    告上開之主張為真實。
三、綜據上述，兩造間既因被告於八十四年八月二十日有傷害原告之事實，致原告不
　　敢返家而分居，至今已長達六年餘未營共同夫妻生活，則兩造間婚姻生活所應具
　　有之共同生活，互相扶持，以履行彼此間對婚姻承諾之意義已不存在，甚且被告
　　竟於兩造分居期間，猶持水果刀刺原告之兄吳志鴻之腰部，致其左腰受有長達十
　　一乘零點二公分之割傷，足證被告確有暴力之傾向，且加深兩造感情之破裂，雙
　　方在客觀上更無回復共同生活之可能，揆諸首揭說明，本院認兩造間確有難以維
　　持婚姻之重大事由，從而，原告本於民法第一千零五十二條第二項規定，訴請離
　　婚，即屬正當，應予准許。
四、兩造其餘攻擊防禦方法，無礙本件之勝負，自毋庸一一論述，併此敘明。
據上論結，本件原告之訴為有理由，依民事訴訟法第七十八條，判決如主文。
中　　　華　　　民　　　國　　九十一　　年　　　二　　　月　　　五　　　日
                              臺灣高雄地方法院家事法庭
~B法　　　官　廖家陽
右為正本，係照原本作成。
如不服本判決，應於送達後廿日內，向本院提出上訴狀並表明上訴理由，如於本送達
前提起上訴者，應於判決送達後十日內補提上訴理由書（須附繕本）。
~B法院書記官　周美
中　　　華　　　民　　　國　　九十一　　年　　　二　　　月　　　五　　　日
